【裁判字號】    89,婚,291
【裁判日期】    890608
【裁判案由】    履行同居
【裁判全文】
臺灣高雄地方法院民事判決  八十九年度婚字第二九一號
    原      告  乙○○
    被      告  甲○○○
右當事人間請求履行同居事件，本院判決如左：
    主  文
原告之訴駁回。
訴訟費用由原告負擔。
    事  實
一、原告方面：
（一）聲明：被告應與原告同居。訴訟費用由被告負擔。
（二）陳述：原告與被告結婚已有三十餘年，育有二子一女，原告雖比被告年長十六
      歲，但原告均更疼愛被告，為此二子一女均接受良好教育，如今子女均已成年
      ，家庭幸福美滿。不知何故被告卻於八十九年二月二十五日藉故發脾氣而離家
      出走，拋妻棄子不顧，並帶走土地、建物所有權狀，至今未歸，為此起訴請求
      被告履行同居。
（三）證據：提出戶籍謄本一件。
二、被告方面：
 （一）、聲明：請求駁回原告之訴。訴訟費用由原告負擔。
 （二）、陳述：原告自七十八年起即經常打人，被告不堪忍受家庭暴力，才會離家
         。原告還經常懷疑子女非原告所生，原告對被告動不動就施予打罵，被告
         拒絕履行同居之義務，係有正當之理由。
 （三）、證據：提出被告被打傷之傷單影本二張、高雄縣警察局鳳山分局保護令執
         行紀錄表影本一份、本院八十九年暫家護字第七十二號暫時保護令影本一
         份及原告所書立之切結書影本一份，並請求傳訊二造之子女徐莉芬及徐繹
         翔。
     理  由
一、原告係被告之夫，請求被告履行同居之義務。被告則以原告會經常打人為由，主
    張有不履行同居義務之正當理由。原告為被告之夫，業據提出戶籍謄本為證，並
    為被告所不否認，依民法第一千零一條前段規定自可請求被告履行同居之義務。
    惟依同條後段，但有不能同居之正當理由者，不在此限。原告否認有傷害被告之
    事實，惟被告主張原告經常毆打伊之事實，業據被告提出驗傷診斷書二份、高雄
    縣警察局鳳山分局保護令執行紀錄表、本院八十九年暫家護字第七十二號暫時保
    護令各一份為證，堪認為真實。
二、原告有毆打被告之事實，並經二造所生之成年子女徐莉芬、徐繹翔到庭、徐莉芬
    證稱：八十九年二月二十五日晚間九時許，我父親因房屋漏水要母親拿錢出來修
    房子，而母親聲稱沒有錢，父親即稱我舅舅有欠他錢而爭吵，並拿鐵棍要打親及
    弟弟，父
    親有拿鐵棍追打母親，我父親有放話不會讓她死，但會讓她過著生不如死的生活
    。....  父親常懷疑母親外頭有男人..... 父親打母親後，母親離家出走已有多
    次，以前都是父親去把母親找回來，但沒隔多久，我父親又發脾氣，母親是為了
    我和弟弟才忍耐....  我希望母親在外安全的生活不要回家。證人徐繹翔亦表示
    ：父親自我小時候即常打我母親，八十九年二月二十五日當天父親有追打親，在
    此之前仍經常打親，打我母親是多年循環的結果，打後又改，日後卻又再打。
三、夫妻相處應相互尊重，法律規定夫七應相互履行同居之義務，係建立在相互愛護
    提攜之前提下，若夫妻之一方對他方不尊重，甚至經常辱罵、毆打他方，又要求
    他方履行同居之義務，即否定他方之人格尊嚴，而有將人格物化之虞，從而民法
    第一千零一條後段乃規定但有不能同居之正當理由者，不在此限。本案原告確有
    經常毆打被告之事實，被告與原告長期處於缺乏安全感之環境下，況原告於八十
    九年二育二十五日毆打被告後，甚至揚言不會讓被告死，但會讓被告過著生不如
    死的生活。若非被告因被毆打，及原告素行不改而心生恐懼，以原告一介女子，
    在家中尚有兒女就學中之情境，被告何嘗不院在家相夫教子，享受天倫，卻要在
    外賃居獨力生活？是本案咎在原告，被告拒絕履行同居義務乃有正當理由。
四、結論：原告之訴為無理由，應予駁回。依民事訴訟法第七十八條，判決如主文。
中      華      民      國    八十九    年      六      月      八      日
                                    台灣高雄地方法院民事庭
~B法      官  陳樹村
右為正本，係照原本作成。
如不服本判決，應於送達後廿日內，向本院提出上訴狀。
中      華      民      國    八十九    年      六      月      九      日
~B法院書記官  康進福


司法院資訊處製作；財團法人民間司法改革基金會備份。
